---
title: "Pac 2: Estudi de tècniques de visualització de dades"
author: "Dario Cabrera Gurillo"
date: '2022-11-13'
output:
  html_document:
    highlight: default
    number_sections: yes
    theme: cosmo
    toc: yes
    toc_depth: 2
    includes:
      in_header: 05.584-PAC-header.html
  word_document: default
  pdf_document:
    highlight: zenburn
    toc: yes
---
```{r setup, include=FALSE}
knitr::opts_chunk$set(dpi=100, warning = FALSE, fig.align = "center")
```

Mostrem tots aquells paquets que poden ser necessaris per a la realització de les diferents gràfiques:

```{R message=FALSE, warning=FALSE}
if (!require('dplyr')) install.packages('dplyr'); library('dplyr')
if (!require('nortest')) install.packages('nortest'); library('nortest')
if (!require("spiralize")) install.packages("spiralize"); library("spiralize")
if (!require("readr")) install.packages("readr"); library("readr")
if (!require("ggplot2")) install.packages("ggplot2"); library("ggplot2")
if (!require("highcharter")) install.packages("highcharter"); library("highcharter")
if (!require("tidyverse")) install.packages("tidyverse"); library("tidyverse")
```

# Pyramid charts

En primer lloc, anem a veure el funcionament de les gràfiques *pyramid charts*, aquestes gràfiques tenen forma de triangle que serveixen, principalment, per a mostrar jerarquies de l'atribut a analitzar. Aquest gràfic està dividit en seccions on la base (la zona en més àrea) representa la majoria, i les altres seccions van disminuint, veient com evoluciona de la principal característica de l'atribut fins a la menor.

Aquest tipus de gràfiques van existir fa molt de temps, però van agafar força en el 1970, en la creació de la piràmide alimentària, on en la base trobaríem els aliments que més s'han de consumir, i en la cúspide els que menys s'han de consumir. Un altre exemple va aparéixer en el 1943, en la creació de la piràmide de Maslow, que ens representa les necessitats humanes per a ser persones autosuficients.

Aquestes gràfiques empren dades qualitatives, ja que són aquelles que tenen els atributs a analitzar, podem dir que en un conjunt de dades qualsevol, on una dada qualitativa té diferents atributs a analitzar, podem veure d'un cop d'ull com es desenvolupen els atributs, és a dir, poder els atributs que més es repeteixen i els que menys es repeteixen.

Aquestes visualitzacións tenen certs avantatges a l'hora de mostrar la informació al client, ja que són molt simples i fàcils d'entendre (la base és el que més abunda, i la punta el més estrany), a més tenim una visualització de la jerarquia que analitzem.

Alguns desavantatges mostrats en les gràfiques és que no poden ser usats per grans conjunts de dades molt desglossats, pel fet que partiríem massa la piràmide, i no tindríem una visualització coherent, a banda, si un gràfic no està ben creada, pot tenir confusió, per exemple, si un gràfic no té les altures estandarditzades, podem enganyar al visualitzador, pel fet que l'àrea de la base pot ser més petita que la que es troba immediatament dalt. En aquest tipus de gràfiques l'amplada de la piràmide en mostra la jerarquia, mentre que l'alçada la influència de l'atribut.

Adjuntem a continuació els enllaços que hem fet servir per a la creació d'aquesta visualització:
<ul>
  <li>https://www.tibco.com/reference-center/what-is-a-pyramid-chart</li>
  <li>https://www.kaggle.com/datasets/stetsondone/video-game-sales-by-genre </li>
  <li>https://www.youtube.com/watch?v=cHYCw9HulTk&ab_channel=TechAnswers88 </li>
</ul>

```{r Lectura1}
Games <- read.csv("Videojuegos.csv")
GamesEU <- Games %>% filter(region == "European Union")
GamesEU <- GamesEU[order(GamesEU$sales, decreasing = TRUE),]
```

````{R Grafica 1, fig.width=8, fig.height = 5}
hc <- GamesEU %>% hchart("pyramid", hcaes(x = genre ,y = sales)) %>%
    hc_title(text = "Generes de videojocs mes venuts en la Unio Europea") %>%
    hc_subtitle(text = "Vendes de videojocs entre els anys 1980-2020") %>%
    hc_add_theme(hc_theme_ggplot2()) %>%
    hc_subtitle(style = list(fontSize = "10px", color = 'red')) %>%
    hc_caption(style = list(fontSize = "8px", color = 'red'))


hc
````

Per a la creació d'aquesta visualització hem agafat una base de dades que ens diu les vendes del 1980 fins al 2020, desglossades per regió (Europa, Amèrica, Àsia). En el nostre cas, ens concentrarem en Europa.

Com veiem en aquesta visualització, tenim en un cop d'ull els generes de videojocs més venuts, com veiem, el més venut són els d'acció, seguit pels esportius, i així successivament fins a arribar als estratègics. Però el problema que observem és que tenim massa característiques incorporades en aquest diagrama, per a tindre una millor visualització, hauríem d'agafar solament les 5 característiques més venudes, ho mostrarem a continuació.

En el nostre cas, estem emprant dades quantitatives per a representar les dades, que són els milions de jocs venuts en la regió d'Europa, però aquestes dades van associades a la qualitat del producte (el genere associat), per tant, aquest tipus de gràfics solen emprar dades qualitatives, dades que representen una característica a analitzar.

```{r Lectura1.2}
GamesEU2 <- GamesEU[GamesEU$sales > 209,]
```

````{R Grafica 1.2, fig.width=8, fig.height = 5}
hc2 <- GamesEU2 %>% hchart("pyramid", hcaes(x = genre ,y = sales)) %>%
    hc_title(text = "Generes de videojocs mes venuts en la Unio Europea") %>%
    hc_subtitle(text = "Vendes de videojocs entre els anys 1980-2020") %>%
    hc_add_theme(hc_theme_ggplot2()) %>%
    hc_subtitle(style = list(fontSize = "10px", color = 'red')) %>%
    hc_caption(style = list(fontSize = "8px", color = 'red'))
hc2
````


# Dot matrix plot

En segon lloc, veurem les matrius de punts (*dot matrix plot*), la configuració d'aquesta visualització correspon a una matriu $mxn$, on cada punt representa una característica. Aquest conjunt de dades empra dades qualitatives, ja que cada punt és una característica de la qualitat que volem analitzar.

Aquestes visualitzacions van nàixer per la necessitat de visualitzar la similitud entre dues seqüències de proteïnes. Els creadors d'aquestes visualitzacions van ser Gibbs i McIntyre en 1970

Un clar exemple usat per aquesta visualització, encara que no és una matriu estàndard, és la visualització de la càmera de congressos o diputat que veiem en cada legislatura, on els punts són els seients, i cada color representa a la categoria que ocupa aquest seient. També podríem veure un exemple en l'ús per les preguntes d'enquesta, on podem posar per icones o punts l'opinió aconseguida.

Aquest tipus de visualitzacions són molt bones per a veure les diferents distribucions que tenen les nostres dades, de manera més especifica que les piràmides anteriors, ja que també podem observar com es distribueixen les dades, i poder comptar exactament el percentatge de gent que opina de la mateixa manera. A banda, en poder fer servir icones, podríem incorporar una visualització única.

Per contra, no és útil per a veure en un gran conjunt de dades, més bé, per a una mostra reduïda, ja que amb una mostra gran es perdria la utilitat d'aquestes dades.

Els seguents enllaços ens han servit per a realitzar aquesta visualitzacio:
<ul>
  <li>https://gonzalezgouveia.com/como-hacer-matrices-en-r-studio/</li>
  <li>https://rpubs.com/lgadar/matrix-visualizations </li>
  <li>https://www.cortsvalencianes.es/ca-va/composicio/resultats/dades-electorals-eleccions-autonomiques-2019 </li>
</ul>


Com no hem pogut realitzar correctament la visualització en R, ja que era molt específica, s'ha realitzat en el següent enllaç:

<ul>
  <li>https://public.flourish.studio/visualisation/11917557/ </li>
</ul>

<p style = 'text-align:center;'>
<div class="flourish-embed" data-src="visualisation/11917557"><script src="https://public.flourish.studio/resources/embed.js"></script></div>
</p>


En aquest cas, hem creat un conjunt de dades que arreplega l'històric de la càmera de les corts valencianes, on veiem en cada any una matriu de dues files i $n$ columnes (tenim una diferència a partir de cert any), i veiem la distribució dels diferents partits polítics en cada legislatura. Ha sigut creada a partir de la web proporcionada en la visualització.

# Spiral Plot

Finalment, tenim la visualització en espiral (*Spiral plot*), aquest tipus de gràfica se sol emprar per a veure l'evolució històrica d'un producte o estudi, també per analitzar dades quantitatives a partir d'una qualitat catalogada.

Com veiem, aquestes visualitzacions usen dades quantitatives, ja que volem veure l'evolució del producte, ja siga en analitzar l'evolució del mercat d'un producte, també s'ha fet servir en veure els casos de COVID, en aquest últim cas ha sigut que ha tingut renom, pel fet que el New York Times va realitzar una visualització en espiral on mostraven els casos positius de covid en els últims tres anys.

En aquest cas, tenim les dades catalogades en un històric temporal, i dades quantitatives que volem incorporar (ja que podem fer histogrames, diagrama de punts, i més tipus), per a dur a terme aquestes gràfiques s'han de transformar les dades a coordenades radials, l'inici serà el centre i el final la part més a l'exterior.

Com a punt positiu d'aquestes visualitzacions és el fet que, són útils per a veure l'evolució del tema analitzar durant un llarg període de temps, sense perdre informació, ja que aquesta visualització admet bases de dades molt gran, és a dir, en el moment que tenim un enorme conjunt de dades, són útils per a explorar-la ràpidament.

Com a punt negatiu és que són difícils de llegir, s'ha de tenir un coneixement bàsic per a poder entendre el que ens està transmetent, i no està preparat per a tot el món. A banda, les dades no queden visualment boniques en comparació als histogrames o altres tipus, ja que al moment d'emprar bases de dades molt grans, aquesta és una de les poques opcions que tenim.

A continuació mostrem els enllaços emprats per a la realització d'aquesta visualització:

<ul>
  <li> https://jokergoo.github.io/spiralize_vignettes/spiralize.html</li>
  <li> https://es.investing.com/indices/spain-35-historical-data</li>
  <li> https://flowingdata.com/2022/01/10/a-quick-and-easy-way-to-make-spiral-charts-in-r/</li>
  <li> https://flowingdata.com/2022/01/10/a-quick-and-easy-way-to-make-spiral-charts-in-r/</li>
</ul>

```{r Lectura3}
Ibex <- read.csv("IBEX35.csv")
names (Ibex) = c("Data", "Cierre", "Apertura", "Maximo", "Minimo", "Volumen", "Var")
Ibex$Data <- as.Date(Ibex$Data, format="%d.%m.%Y")
Grup <- Ibex %>% mutate(Any = Data) %>% 
                        group_by(Data) %>% 
                        summarise(Maximo, Minimo)
Grup$Maximo <- gsub("\\." , "", Grup$Maximo)
Grup$Maximo <- gsub("," , ".", Grup$Maximo)
Grup$Maximo <- as.numeric(Grup$Maximo)

Grup$Minimo <- gsub("\\." , "", Grup$Minimo)
Grup$Minimo <- gsub("," , ".", Grup$Minimo)
Grup$Minimo <- as.numeric(Grup$Minimo)
Grup$Diff <- Grup$Maximo - Grup$Minimo
Grup$dia <- 1:length(Grup$Data)
```

Una vegada arreglades les dades, ens disposem a crear la visualització en espiral, en el nostre cas hem emprat una visualització en polígon, per veure millor les diferencies més notables.

`````{R Grafica 3.1}
spiral_initialize_by_time(xlim=c(min(Grup$Data), max(Grup$Data)),
                          unit_on_axis = "days", period="years", start=90, end=(709/365)*360+(28/365)*360+90,
                          flip="horizontal",  normalize_year = TRUE)

spiral_track(ylim=c(0, max(Grup$Diff)*.7),
             background=FALSE, background_gp = gpar(col = NA, fill = NA))

spiral_polygon(x=c(Grup$Data, rev(Grup$Data)),
               y=c(Grup$Diff/2, -rev(Grup$Diff/2)),
               gp = gpar(col="#d32e2b", fill="#d32e2b50"))

spiral_lines(x=Grup$Data, y=0)

spiral_text(x=min(Grup$Data), y=250, text="2018",
            facing = "curved_inside", just = "right",
            gp=gpar(cex=1, fontfamily="Courier"))

spiral_text(x="2019-01-01", y=250, text="2019",
            facing = "curved_inside", just = "right",
            gp=gpar(cex=1, fontfamily="Courier"))

spiral_text(x="2020-01-01", y=250, text="2020",
            facing = "curved_inside", just = "right",
            gp=gpar(cex=1, fontfamily="Courier"))

spiral_text(x="2021-01-01", y=250, text="2021",
            facing = "curved_inside", just = "right",
            gp=gpar(cex=1, fontfamily="Courier"))
spiral_text(x="2022-01-01", y=250, text="2022",
            facing = "curved_inside", just = "right",
            gp=gpar(cex=1, fontfamily="Courier"))

spiral_text(x="2021-01-01", y=1300, text="Gener",
            facing = "curved_inside", just = "right",
            gp=gpar(cex=1, fontfamily="Courier"))
spiral_text(x="2021-02-01", y=1300, text="Febrer",
            facing = "curved_inside", just = "right",
            gp=gpar(cex=1, fontfamily="Courier"))
spiral_text(x="2021-03-01", y=1300, text="Març",
            facing = "curved_inside", just = "right",
            gp=gpar(cex=1, fontfamily="Courier"))
spiral_text(x="2021-04-01", y=1300, text="Abril",
            facing = "curved_inside", just = "right",
            gp=gpar(cex=1, fontfamily="Courier"))
spiral_text(x="2021-05-01", y=1300, text="Maig",
            facing = "curved_inside", just = "right",
            gp=gpar(cex=1, fontfamily="Courier"))
spiral_text(x="2021-06-01", y=1300, text="Juny",
            facing = "curved_inside", just = "right",
            gp=gpar(cex=1, fontfamily="Courier"))
spiral_text(x="2021-07-01", y=1300, text="Juliol",
            facing = "curved_inside", just = "right",
            gp=gpar(cex=1, fontfamily="Courier"))
spiral_text(x="2021-08-01", y=1300, text="Agost",
            facing = "curved_inside", just = "right",
            gp=gpar(cex=1, fontfamily="Courier"))
spiral_text(x="2021-09-01", y=1300, text="Septembre",
            facing = "curved_inside", just = "right",
            gp=gpar(cex=1, fontfamily="Courier"))
spiral_text(x="2021-10-01", y=1300, text="Octubre",
            facing = "curved_inside", just = "right",
            gp=gpar(cex=1, fontfamily="Courier"))
spiral_text(x="2021-11-01", y=1300, text="Novembre",
            facing = "curved_inside", just = "right",
            gp=gpar(cex=1, fontfamily="Courier"))
spiral_text(x="2021-12-01", y=1300, text="Decembre",
            facing = "curved_inside", just = "right",
            gp=gpar(cex=1, fontfamily="Courier"))

````

En aquesta visualització veiem l'evolució diària de l'IBEX35 del 01-01-2018 al 18-11-2022, agafant com a entrada la diferència entre el màxim i el mínim diari, les dades més turbulentes, és a dir, les que més diferencia hi ha entre el màxim i el mínim, són les compreses entre febrer i abril de l'any 2020, segurament per l'efecte de la COVID-19.